【裁判字號】    99,訴,103
【裁判日期】    990420
【裁判案由】    偽造有價證券等
【裁判全文】
臺灣高雄地方法院刑事判決               99年度訴字第103號
公  訴  人  臺灣高雄地方法院檢察署檢察官
被      告  丁○○
指定辯護人  本院公設辯護人黃秋葉
上列被告因偽造有價證券等案件，經檢察官提起公訴（98年度
偵字第32923號），本院判決如下：
    主  文
丁○○犯偽造有價證券罪，處有期徒刑壹年柒月。如附表一編號
１、附表二編號１、２、３所示物及未扣案之偽造「甲○○」印
章壹顆，均沒收之。又犯偽造有價證券罪，處有期徒刑壹年柒月
。如附表一編號２所示之物及未扣案之偽造「甲○○」印章壹顆
，均沒收之。應執行有期徒刑貳年。緩刑貳年。如附表一編號１
、２、附表二編號１、２、３所示物及未扣案之偽造「甲○○」
印章壹顆，均沒收之。
    事  實
一、丁○○曾罹患口腔癌，手術後顏面傷殘，領有身心障礙手冊
    ，因經濟狀況欠佳，(一)竟基於意圖為自己不法所有之詐欺取
    財、意圖供行使之用而偽造並行使偽造有價證券、偽造並行
    使偽造私文書等犯意，於民國98年7 月7 日，至高雄市○○○路222 巷39號媳婦甲○○住處向甲○○佯稱欲以其身心障
    礙者之身分，辦理甲○○名下車牌號碼7639-MF 號自用小客
    車牌照稅減免手續云云，因而取得甲○○之國民身分證，丁○○復未經甲○○之同意擅自盜刻甲○○之私章1 枚後，於
    同日將上開車輛駛往位於高雄市○○區○○路1008號由丙○○經營之「立昇當舖」（起訴書誤載為「利昇當鋪」），向
    丙○○出示甲○○之國民身分證、行車執照之正本，佯稱欲
    以該7639-MF 號小客車為擔保向立昇當鋪借款2 萬元等語，
    惟因丙○○以丁○○並非證件之本人而拒絕。丁○○旋即回
    家取得戶口名簿後折回立昇當舖，並續向丙○○佯稱：該車
    確係其在使用等語，然因丙○○堅稱：須甲○○於切結書及
    本票上簽名方能借款等語。為此，丁○○於取得空白委託切
    結書及本票並離開立昇當舖後，旋即在「委託切結書」之委
    託人欄偽造「洪靜珊」署名1 枚及本票（票號774054號）之
    發票人欄偽造「洪靜珊」署名1 枚後，返回立昇當鋪，將上
    開偽造之本票及委託切結書一併交予丙○○，致丙○○誤認
    丁○○已獲甲○○委任，遂同意以7639-MF 號小客車為擔保
    借款。丁○○即在另紙「借用車輛保證書」及「立昇當舖存
    根聯」上簽立自己姓名，並將偽造之甲○○印章交予丙○○
    ，利用不知情之丙○○以該印章在上開本票之發票人欄、「
    委託切結書」之委託人欄、「借用車輛保證書」立書人欄、
    立昇當舖存根聯上，各偽造「甲○○」印文1 枚，表示甲○○確有開立上開本票，及簽署上述文書之意思後，將前開偽
    造之委託切結書、本票、借用車輛保證書、立昇當舖存根聯
    均交付予丙○○收受而行使之，足生損害於甲○○及丙○○
    ，丁○○並因而取得丙○○所交付之2 萬元。(二)丁○○復另
    基於意圖為自己不法所有之詐欺取財及意圖供行使之用而偽
    造並行使偽造有價證券之犯意，而於98年7 月10日，在另張
    本票（票號774032號）之發票人欄偽造「洪靜珊」署名1 枚
    ，而偽造甲○○為發票人之本票1 紙後，至立昇當舖向丙○○出示該紙本票及佯稱：欲再以該車為擔保借款2 萬元等語
    ，使丙○○誤信甲○○同意再度以典當車牌號碼7639 -MF號
    自用小客車並原車借用之方式借款，並由不知情之丙○○持
    丁○○當場所交付之偽造的甲○○印章，在該紙偽造之本票
    發票人欄上偽造甲○○之印文一枚，表示甲○○確有開立上
    開本票之意思後，將偽造本票交予丙○○收受而行使之，暨
    由丙○○交付2 萬元予丁○○，足以生損害於甲○○及丙○○。嗣甲○○於98年8 月初在上開自用小客車上發現行車執
    照影本而未見正本，向丁○○及立昇當舖詢問，始發現上情
    。
二、案經甲○○訴由臺灣高雄地方法院檢察署檢察官偵查起訴。
    理  由
壹、程序部分
    按被告以外之人於審判外之陳述，雖不符刑事訴訟法第159
    條之1 至之4 之規定，然經當事人於審判程序同意作為證據
    ，法院審酌該言詞陳述或書面陳述作成時之情況，認為適當
    者，亦得為證據，刑事訴訟法第159 條之5 第1 項定有明文
    。本判決後開引用具有傳聞證據性質之證據資料，已經檢察
    官、被告及辯護人於準備程序期日同意為證據使用（本院訴
    卷第20-22 頁），是其縱無刑事訴訟法第159 條之1 至第
    159 條之4 或其他傳聞法則例外之情形，亦經本院審酌該證
    據作成之情況，認為無違法取得情事，復無證明力明顯過低
    之情形，認為適當，均得為證據。
貳、實體部分
一、上開犯罪事實，業據被告丁○○於偵查中及本院審理時均坦
    承不諱（見偵卷第21頁、本院審訴卷第15頁、本院訴卷第
    20-24 頁），核與證人即告訴人甲○○、證人即被害人丙○○於偵查及本院審理時證述之情節相符（參98年度偵字第
    32923 號偵查卷【下稱偵卷】第18-19 頁、本院訴卷17-20
    頁）。此外，復有立昇當鋪當票存根聯、委託切結書、借用
    車輛保證書各1 紙、本票2 紙、甲○○之國民身分證、行車
    執照之影本各1 份等在卷可資佐證（見偵卷第25-29 頁）。
    足見被告自白核與事實相符。是本件事證明確，被告丁○○
    前開犯行，洵堪認定，應依法論罪科刑。
二、論罪科刑
(一)、按上訴人偽造他人名義之印章，以偽造私文書而行使之，其
    偽造印章為偽造私文書行為之一部，不另成立罪名，原判決
    認其偽造印章與偽造私文書有方法結果之關係，依刑法第五
    十五條從一重處斷，顯係用法錯誤（最高法院48年台上字第
    1227號判例意旨可參）。又偽造有價證券而復持以行使，其
    行使行為吸收於偽造行為之中，祇應論以偽造罪，且有價證
    券內所蓋之印文，為構成證券之一部，所刻之印章，為偽造
    之階段行為，均應包括於偽造罪之內，自不生牽連或想像競
    合之問題（最高法院31年上字第88號判決可按）。再按刑法
    上所謂偽造署押，係指未經他人授權或同意，而擅自簽署他
    人姓名或劃押（最高法院93年度臺上字第2057號判決意旨參
    照），是上開委託切結書及本票上被告所偽造之「甲○○」
    簽名雖誤簽為「洪靜珊」，然被告既意在偽造「甲○○」之
    署名，且未經甲○○本人之同意及授權，則上開「洪靜珊」
    之署名，仍屬偽造署押甚明。又上開委託切結書、借用車輛
    保證書及當票存根聯，均係用以表示甲○○委由被告辦理上
    開汽車之典當及借款之意思，不待依習慣或特約，單從形式
    上觀察，即足以知悉其所表示上開用意之證明，均屬刑法第
    210 條所稱之私文書，附此說明。
(二)、是核被告所為，就犯罪事實(一)部分，係犯刑法第201 條第1
    項偽造有價證券罪、刑法第216 條、第210 條之行使偽造私
    文書罪及刑法第339 條第1 項詐欺取財罪。就犯罪事實(二)部
    分，係犯刑法第201 條第1 項偽造有價證券罪及刑法第339
    條第1 項詐欺取財罪。被告將所偽造的甲○○印章交由不知
    情之丙○○在上開本票、私文書上蓋印，而偽造告訴人甲○○印文之行為，為間接正犯。又被告偽刻印章，復於上開本
    票、私文書上偽造告訴人署押、印文之行為，分別係偽造有
    價證券、私文書之階段行為；其偽造有價證券後進而行使，
    行使之低度行為應為偽造之高度行為所吸收；其偽造私文書
    後進而行使，偽造之低度行為應為行使之高度行為所吸收，
    均不另論罪。又事實(一)部分，被告先後偽造並行使上開多份
    私文書，係基於同一決意而為之數個舉動，且時間相近、所
    侵害法益相同，依一般社會健全之觀念，難以強行分開，要
    屬接續犯之實質上一罪。被告事實(一)部分，以一行為同時觸
    犯偽造有價證券、行使偽造私文書及詐欺取財等罪；事實(二)
    部分，以一行為同時觸犯偽造有價證券及詐欺取財等罪；均
    為想像競合犯，俱應依刑法第55條規定從一重之偽造有價證
    券罪處斷。被告所犯上開偽造有價證券罪之2 罪，犯意各別
    ，行為互殊，應予分論併罰。
(三)、又告訴人固於本院審理中稱：我給過被告機會，但我現在不
    願意原諒被告。又稱：我覺得他在外面是沒有辦法真正懺悔
    的，因為不只我給他機會，全家人都給他機會，他對我們的
    傷害不只有傷害，…，所以我真的希望他到裡面懺悔等語（
    本院易卷第17、24頁）。然本院考量被告丁○○與告訴人甲○○係公公與媳婦關係，有全戶戶籍資料查詢結果1 份在卷
    可按（本院訴卷第34-37 頁），其未經告訴人同意，擅偽造
    上開私文書及本票，並持該自小客車向當鋪借款，行為固有
    不該，惟考量其與告訴人間之關係，及其偽造之有價證券僅
    有2 張，不法所得總額為4 萬元，其犯情尚輕、惡性非重，
    與大量偽造有價證券致影響社會金融秩序之嚴重犯罪情節顯
    屬相異，且被害人丙○○對此亦表示：希望給被告丁○○機
    會，希望他錢慢慢還我就好。我不認為要關他，只要他能改
    過錢慢慢還我就好等語（本院訴卷第24頁）。且於本件偵訊
    及本院審理中均坦承犯行，顯有悔意，然偽造有價證券罪之
    法定刑為3 年以上10年以下有期徒刑，依被告犯罪之情狀，
    縱科以法定最低度刑，顯仍嫌過重，其情堪稱可憫，爰依刑
    法第59條規定，減輕其刑。爰審酌被告擅自持甲○○名下之
    自小客車向丙○○借款，並假冒甲○○名義簽發本票及私文
    書，藉此向丙○○詐得款項，破壞社會正常交易機能，使甲○○蒙受遭追償之危險，並使丙○○受有財產之損失，對社
    會、甲○○、丙○○均造成危害，且至今未賠償丙○○之損
    失，惟審酌被告犯後歷經偵訊及本院審理，均坦承犯行，態
    度良好，且於此之前雖曾受有期徒刑以上刑之宣告，然於執
    行完畢後5 年以內未曾受有期徒刑以上刑之宣告，有臺灣高
    等法院被告前案紀錄表1 份在卷足為參考（本院訴卷第32頁
    ），素行尚稱良好，暨其犯罪動機、目的、手段、智識程度
    、所生之危險及損害、犯後態度等一切情狀，分別量處如主
    文所示之刑，併定其應執行之刑，以示懲儆。
(四)、再查，被告丁○○前雖曾受有期徒刑以上刑之宣告，然於執
    行完畢後5 年以內未曾受有期徒刑以上刑之宣告，有臺灣高
    等法院被告前案紀錄表1 份在卷可參（本院訴卷第32頁），
    已如前述，其因一時失慮致犯本件罪刑，犯後復坦承犯行，
    深表悔意，其一時短於思慮，致觸犯本件犯行，信其經此刑
    之宣告後，應知警惕而無再犯之虞，且被害人丙○○對此亦
    表示願意給被告機會，不認為要關他等語（本院訴卷第24頁
    ）。復考量被告罹患有口腔癌，且手術後顏面傷殘，有診斷
    證明書、重大傷病免自行部份負擔證明卡、身心障礙手冊在
    卷可稽（本院審訴卷第20-21 頁），本院綜合上情，認上開
    宣告刑以暫不執行為適當，爰依刑法第74條第1 項第2 款之
    規定，併予宣告緩刑2 年，以啟自新。
三、沒收部分：
(一)、犯罪事實(一)部份：扣案如附表一編號1 偽造之本票1 紙（偵
    卷第28頁），應依刑法第205 條規定，不問屬於犯人與否宣
    告沒收之。至於上揭本票發票人欄內所偽造之「洪靜珊」署
    押1 枚及「甲○○」印文1 枚，則因本票之沒收而包括在內
    ，毋庸再重複諭知沒收（最高法院63年度台上字第2770號判
    例意旨可參）。另扣案如附表二編號1 、2 、3 私文書（偵
    卷第25-27 頁）所示偽造之「洪靜珊」署押1 枚、「甲○○
    」印文共3 枚，均應依刑法第219 條規定，不問屬於犯人與
    否宣告沒收之。
(二)、犯罪事實(二)部分：扣案如附表一編號2 偽造之本票1 紙（偵
    卷第28頁），應依刑法第205 條規定，不問屬於犯人與否宣
    告沒收之。至於上揭本票發票人欄內所偽造之「洪靜珊」署
    押1 枚及「甲○○」印文1 枚，則因本票之沒收而包括在內
    ，毋庸再重複諭知沒收。
(三)、另偽造「甲○○」之印章1 顆，雖未扣案，然並無證據證明
    業已滅失，不問屬於犯人與否，應依刑法第219 條之規定，
    於被告所犯偽造有價證券罪項下及定執行刑部分宣告沒收之
    。
據上論斷，應依刑事訴訟法第299 條第1 項前段，刑法第201 條
第1 項 、第210 條、第216 條、第339 條第1 項、第51條第5 款
、第55條、第59條、第205 條、第219 條、第74條第1 項第2款
，刑法施行法第1 條之1 ，判決如主文。
本案經檢察官乙○○到庭執行職務。
中    華    民    國    99    年    4    月    20    日
                  刑事第四庭  審判長法  官   洪碩垣
                                    法  官   葉文博
                                    法  官   張  震
以上正本證明與原本無異。
如不服本判決應於收受送達後10日內向本院提出上訴書狀，並應
敘述具體理由；如未敘述上訴理由者，應於上訴期間屆滿後20日
內向本院補提理由書（均須按他造當事人之人數附繕本）「切勿
逕送上級法院」。
中    華    民    國    99    年    4    月     21    日
                                    書記官   鄒秀珍
附錄本判決論罪科刑法條：
刑法第201條
意圖供行使之用，而偽造、變造公債票、公司股票或其他有價證
券者，處3 年以上10年以下有期徒刑，得併科3 千元以下罰金。
行使偽造、變造之公債票、公司股票或其他有價證券，或意圖供
行使之用，而收集或交付於人者，處1 年以上7 年以下有期徒刑
，得併科3千元以下罰金。
刑法第210條
偽造、變造私文書，足以生損害於公眾或他人者，處5 年以下有
期徒刑。
刑法第216條
行使第210 條至第215 條之文書者，依偽造、變造文書或登載不
實事項或使登載不實事項之規定處斷。
刑法第339條
意圖為自己或第三人不法之所有，以詐術使人將本人或第三人之
物交付者，處5 年以下有期徒刑、拘役或科或併科1 千元以下罰
金。
以前項方法得財產上不法之利益或使第三人得之者，亦同。
附表：
  ┌───────────────────────────┐
  │ 附表一                                               │
  ├──┬───────┬───────┬────────┤
  │編號│  本票號碼    │  發票日期    │   票面金額     │
  ├──┼───────┼───────┼────────┤
  │ 1  │NO.774054     │ 98年7月7日   │ 新台幣 2萬元   │
  ├──┼───────┼───────┼────────┤
  │ 2  │NO.774032     │ 98年7月10日  │ 新台幣 2萬元   │
  └──┴───────┴───────┴────────┘
 ┌───────────────────────────────┐
 │ 附表二                                                       │
 ├──┬───────────┬──────────┬─────┤
 │編號│  文  件   名  稱     │  應  沒  收  物    │ 備  註   │
 ├──┼───────────┼──────────┼─────┤
 │ 1  │立昇當鋪存根聯        │偽造之「甲○○」印  │偵卷第25頁│
 │    │                      │文1枚               │          │
 ├──┼───────────┼──────────┼─────┤
 │ 2  │委託切結書            │偽造之「洪靜珊」署押│偵卷第26頁│
 │    │                      │1 枚、「甲○○」印文│          │
 │    │                      │1枚                 │          │
 ├──┼───────────┼──────────┼─────┤
 │ 3  │借用車輛保證書        │偽造之「甲○○」印  │偵卷第27頁│
 │    │                      │文1枚               │          │
 └──┴───────────┴──────────┴─────┘

司法院資訊處製作；財團法人民間司法改革基金會備份。
